臺灣新竹地方法院民事簡易判決　　　　 93年度竹簡字第180號
原　　　告　中國信託商業銀行股份有限公司
法定代理人　羅聯福
訴訟代理人　丁○○
　　　　　　乙○○
被　　　告　甲○○
　　　　　　丙○○
　　　　　　己○○
上列當事人間請求損害賠償事件，經原告提起刑事附帶民事訴訟
，由本院刑事庭裁定移送前來，本院於民國96年6月12日辯論終
結，判決如下：
    主  文
被告應連帶給付原告新臺幣肆拾捌萬捌仟伍佰捌拾貳元，及被告
甲○○自民國九十二年十二月十二日起；被告丙○○自民國九十
二年十二月十三日起；被告己○○自民國九十六年五月十六日起
均至清償日止，按年息百分之五計算之利息。
訴訟費用由被告連帶負擔。
本判決於原告以新臺幣壹拾柒萬元為被告供擔保後得假執行。
    事實及理由
甲、程序方面：
一、按當事人喪失訴訟能力或法定代理人死亡或其代理權消滅者
    ，訴訟程序在有法定代理人或取得訴訟能力之本人，承受其
    訴訟以前當然停止，但此規定於有訴訟代理人時不適用之，
    而聲明承受訴訟，應提出書狀於受訴法院，民事訴訟法第17
    0條、173條、176條規定分別參照。本件原告之原法定代理
    人戊○○於日前卸任，而其委任有訴訟代理人，是其訴訟程
    序不當然停止，而新法定代理人羅聯福業已就任，並於民國
    （下同）96年5月14日以書狀承受訴訟，並據其提出原告公
    司變更登記表，經核與前開規定相符，應予准許，合先敘明
    。
二、次按訴狀送達後，原告不得將原訴變更或追加他訴。但有下
    列各款情形之一者，不在此限：五、該訴訟標的對於數人必
    須合一確定者，追加其原非當事人之人為當事人，民事訴訟
    法第255條第1項第5款定有明文。查本件原告起訴時，原係
    以丙○○及甲○○為被告，依共同侵權之法律關係，訴請其
    等連帶賠償損害新臺幣（下同）488,582元並法定遲延利息
    ，嗣於93年6月7日，原告具狀追加共同侵權行為人己○○為
    共同被告，依共同侵權之法律關係，訴請渠等連帶賠償損害
    488,582元並法定遲延利息，揆諸前開說明，原告所為追加
    之訴於法尚無不合，應予准許，併予敘明。
三、本件被告經合法通知，均未於言詞辯論期日到場，核無民事
    訴訟法第386條所列各款之情形，爰依原告聲請，由其一造
    辯論而為判決。
乙、實體方面：
一、原告主張：
(一)被告甲○○明知其姐夫即訴外人陳柏舟曾在訴外人新亞行銷
    公司事信用卡招攬業務，推銷訴外人誠泰商業銀行與遠東商
    業銀行之信用卡，且訴外人陳柏舟習慣將客戶之信用卡申請
    書影印一份留存，置放於被告甲○○位在新竹市○○路○段
    307巷52號1樓住處之辦公桌內，以供核對佣金使用，竟基於
    幫助詐欺之概括犯意，先後於91年10月間某日、92年1月間
    某日，自前開住處內，將部分訴外人陳柏舟所持有之訴外人
    楊秀勻、蔡佳妏、劉士榮等人信用卡申請書攜出影印，分別
    在前開住處及被告丙○○位在台中市○○路○段30巷3號3樓
    之1處所出售給被告丙○○，而由被告丙○○分別交付3,000
    元、7,000元、2,000元現金以為報酬，並以該方式，使被告
    丙○○取得訴外人楊秀勻、蔡佳妏、劉士榮等人之姓名、身
    分證統一編號及出生年月日等資料，被告丙○○再與被告己○○基於意圖為自己不法所有之犯意聯絡，以後述方式，向
    原告銀行詐取信用卡，被告甲○○多次幫助被告丙○○以後
    述方式詐取財物。
(二)被告丙○○取得前開信用卡申請人相關資料後，再與被告己○○基於偽造文書及意圖為自己不法所有之犯意聯絡，於91
    年11月間至92年3月間，根據該信用卡申請書所載之資料，
    得知申請人之姓名、出生年月日、身分證統一編號、帳單寄
    送處、職業等資料，並連續偽造訴外人楊秀勻及劉士榮等人
    之印章供其後冒名代收郵件使用，並行使偽造訴外人楊秀勻
    與劉士榮等人之印文；復於如附表一所示之日期冒用訴外人
    楊秀勻、蔡佳妏、劉士榮等信用卡申請人名義，利用電話進
    入原告銀行之語音服務系統，佯變更寄送帳單地點及連絡電
    話，數日後再向原告銀行佯稱信用卡遺失，要求補發新卡，
    施用詐術，使原告銀行陷於錯誤而同意補發新卡，並依謊報
    之地點寄送交付如附表一所示卡號之信用卡，再由被告丙○○冒用申請人或以代領人之名義領取，以該方式取得如附表
    一所示信用卡，足以生損害於原告銀行。
(三)被告丙○○、己○○取得如附表一所示之信用卡後，明知無
    力清償信用卡墊款，且持信用卡至特約商店簽帳消費，係由
    發卡銀行先行墊付消費款項，再由信用卡所有人依約清償，
    竟基於意圖為自己不法之所有，行使偽造私文書之概括犯意
    聯絡，未得附表一所示信用卡名義申請人同意或授權，分別
    自92年2月13日起至92年3月7日止，持上開信用卡至如附表
    二所示之商店刷卡購物，各消費如附表二所示之金額，冒充
    信用卡名義人之身份，男性持卡人由被告丙○○負責，女性
    持卡人則由被告己○○負責，連續冒用持卡人之名義使用網
    路消費及當場持卡消費，持卡消費時，則由被告丙○○或被
    告己○○分別於信用卡簽帳單上之顧客簽名欄內偽簽該信用
    卡名義人之姓名之署押，以表示該信用卡名義人確認交易標
    的及金額，及向發卡銀行簽帳消費之意，並作為特約商店經
    由信用卡聯合處理中心向發卡銀行請款之用，而連續偽造信
    用卡之簽帳單，並將偽造完成之簽帳單中之商店存根聯交付
    予特約商店人員而行使之，致使原告銀行承辦人員陷於錯誤
    因認其為真正持卡人而准其消費，並代為墊付所消費之款項
    予各特約商店，被告丙○○、己○○詐欺取得之款項、行為
    之時間、消費之商店均如附表二所示，而其等詐欺獲取之財
    物，則由被告丙○○分得三分之二，被告己○○分得三分之
    一，自足生損害於原告銀行。又被告甲○○所涉連續幫助詐
    欺犯行；被告己○○所涉連續行使偽造私文書等犯行，分別
    經本院刑事庭以92年度訴字第547號判決判處有期徒6月、1
    年確定在案，另被告丙○○所涉常業詐欺犯行，亦經臺灣高
    等法院以93年度上更(一)字第721號審理中。
(四)從而，本件被告共同詐得之金額為488,582元，為此，爰依
    共同侵權行為之法律關係，訴請被告連帶負損害賠償責任。
    並聲明：1.被告應連帶給付原告488,582元及自刑事附帶民
    事起訴狀繕本送達翌日（即被告甲○○於92年12月12日；被
    告丙○○於92年12月13日；被告己○○於96年5月16日）起
    均至清償日止，按年息百分之5計算之利息。2.原告願供擔
    保，請准宣告假執行。
二、被告經合法通知均未於言詞辯論期日到場，亦未具狀為任何
    聲明或陳述。
三、得心證之理由：
(一)查原告主張之前開事實，業據其提出與所述相符之原告銀行
    受損明細表、簽帳單、財團法人聯合信用卡處理中心帳單調
    閱明細表等件附卷足稽，而被告甲○○所涉連續幫助詐欺犯
    行；被告己○○所涉連續行使偽造私文書等犯行，分別經本
    院刑事庭以92年度訴字第547號判決判處有期徒6月、1年確
    定在案，另被告丙○○所涉常業詐欺犯行，亦經臺灣高等法
    院以93年度上更(一)字第721號審理中，此均經本院依職權調
    閱前開刑事卷宗核閱無訛，自堪信原告之前開主張為實在。
(二)按因故意或過失不法侵害他人權利者，負損害賠償責任；又
    數人共同不法侵害他人之權利者，連帶負損害賠償責任；不
　　能知其中孰為加害人者，亦同。造意人及幫助人，視為共同
　  行為人；民法第184條第1項前段及第185條分別定有明文。
    次按數人共同為侵權行為致加害於他人時，本各有賠償其損
    害全部之責，最高法院著有17年上字第107號判例足資參照
    。查被告甲○○既於前開時、地，提供訴外人楊秀勻、蔡佳
    妏及劉士榮等人申辦信用卡之資料，幫助被告丙○○及己○○詐得如附表二所示之財物，並致原告銀行受有488,582元
    之損害等情，均已如前述，從而，原告依據共同侵權行為之
    法律關係，請求被告連帶給付原告488,582元及自刑事附帶
    民事起訴狀繕本送達翌日（即被告甲○○於92年12月12日；
    被告丙○○於92年12月13日；被告己○○於96年5月16日）
    起均至清償日止，按年息百分之5計算之利息，均屬於法有
    據，應予准許。
四、本件係依民事訴訟法第427條第1項適用簡易訴訟程序所為被
    告敗訴之判決，應依職權宣告假執行。而原告就此部分之聲
    請，核屬促請本院為上開宣告假執行職權之發動，並此敘明
    。
五、據上論結，本件原告之訴為有理由，依民事訴訟法第436條
    第2項、第385條第1項前段、第85條第2項、第389條第1項
    第3款，判決如主文。
中　　華　　民　　國　　96　　年　　6 　　月　　22　　日
                  新竹簡易庭    法　官　高敏俐
以上正本係照原本作成。
如對本判決上訴，須於判決送達後20日內向本院提出上訴狀。
中　　華　　民　　國　　96　　年　　6 　　月　　22　　日
                                書記官　黎秀娟
附表一：
┌─┬─────────┬────┬──────────────────┐
│編│發卡銀行          │申請人姓│信用卡卡號                          │
│號│                  │名      │更改送達帳單地址日期、申請補發日期  │
├─┼─────────┼────┼──────────────────┤
│一│中國信託商業銀行  │楊秀勻  │0000000000000000    │
│  │                  │        │九十二年二月六日、九十二年二月十一日│
├─┼─────────┼────┼──────────────────┤
│二│中國信託商業銀行  │蔡佳妏  │0000000000000000    │
│  │                  │        │九十二年三月一日、九十二年三月三日  │
├─┼─────────┼────┼──────────────────┤
│三│中國信託商業銀行  │劉士榮  │0000000000000000    │
│  │                  │        │九十二年二月二十七日、九十二年三月四│
│  │                  │        │日                                  │
└─┴─────────┴────┴──────────────────┘
附表二：
  ┌─┬────┬──────┬───┬──┬─────┬───┬───┐
  │編│發卡銀行│ 信用卡卡號 │ 時間 │地點│  金額    │ 偽造 │ 備註 │
  │號│        │ （名義人） │      │    │（新臺幣）│ 署押 │      │
  ├─┼────┼──────┼───┼──┼─────┼───┼───┤
  │一│中國信託│５４３３７２│九十二│遠傳│一百八十八│網路消│合計新│
  │  │商業銀行│８５８０２４│年二月│電信│元        │費    │台幣六│
  │  │        │０１０１    │二十一│公司│          │      │萬零四│
  │  │        │（蔡佳妏）  │日    │網路│          │      │百五十│
  │  │        │            │      │門市│          │      │五元  │
  │  │        │            ├───┼──┼─────┼───┤      │
  │  │        │            │九十二│鉅崴│九百九十九│網路消│      │
  │  │        │            │年二月│科技│元        │費    │      │
  │  │        │            │二十三│公司│          │      │      │
  │  │        │            │日    │    │          │      │      │
  │  │        │            ├───┼──┼─────┼───┤      │
  │  │        │            │九十二│鉅崴│二千九百九│網路消│      │
  │  │        │            │年二月│科技│十九元    │費    │      │
  │  │        │            │二十三│公司│          │      │      │
  │  │        │            │日    │    │          │      │      │
  │  │        │            ├───┼──┼─────┼───┤      │
  │  │        │            │九十二│鉅崴│二千九百九│網路消│      │
  │  │        │            │年二月│科技│十九元    │費    │      │
  │  │        │            │二十三│公司│          │      │      │
  │  │        │            │日    │    │          │      │      │
  │  │        │            ├───┼──┼─────┼───┤      │
  │  │        │            │九十二│網路│二百七十元│網路消│      │
  │  │        │            │年二月│中文│          │費    │      │
  │  │        │            │二十四│資訊│          │      │      │
  │  │        │            │日    │公司│          │      │      │
  │  │        │            │      │    │          │      │      │
  │  │        │            ├───┼──┼─────┼───┤      │
  │  │        │            │九十二│遠百│五萬二千元│簽帳單│      │
  │  │        │            │年三月│企業│          │偽簽  │      │
  │  │        │            │六日  │公司│          │「蔡佳│      │
  │  │        │            │      │    │          │妏」署│      │
  │  │        │            │      │    │          │押    │      │
  │  │        │            │      │    │          │      │      │
  │  │        │            ├───┼──┼─────┼───┤      │
  │  │        │            │九十二│亞太│一千元    │網路消│      │
  │  │        │            │年三月│線上│          │費    │      │
  │  │        │            │七日  │服務│          │      │      │
  │  │        │            │      │公司│          │      │      │
  ├─┼────┼──────┼───┼──┼─────┼───┼───┤
  │二│中國信託│４５６３１９│九十二│遠百│十三萬六千│簽帳單│合計新│
  │  │商業銀行│８５００３５│年二月│企業│二百五十元│偽簽「│台幣二│
  │  │        │０３２０    │十三日│台中│          │楊秀勻│十九萬│
  │  │        │（楊秀勻）  │      │德安│          │」署押│八千一│
  │  │        │            │      │分公│          │      │百三十│
  │  │        │            │      │司  │          │      │七元  │
  │  │        │            ├───┼──┼─────┼───┤      │
  │  │        │            │九十二│遠百│一萬九千六│簽帳單│      │
  │  │        │            │年二月│企業│百二十元  │偽簽  │      │
  │  │        │            │十三日│台中│          │「楊秀│      │
  │  │        │            │      │德安│          │勻」署│      │
  │  │        │            │      │分公│          │押    │      │
  │  │        │            │      │司  │          │      │      │
  │  │        │            ├───┼──┼─────┼───┤      │
  │  │        │            │九十二│北海│六百八十元│簽帳單│      │
  │  │        │            │年二月│岸平│          │偽簽  │      │
  │  │        │            │十三日│價鮮│          │「楊秀│      │
  │  │        │            │      │味海│          │勻」署│      │
  │  │        │            │      │產小│          │押    │      │
  │  │        │            │      │吃店│          │      │      │
  │  │        │            │      │    │          │      │      │
  │  │        │            ├───┼──┼─────┼───┤      │
  │  │        │            │九十二│旭耀│四千四百八│簽帳單│      │
  │  │        │            │年二月│電腦│十八元    │偽簽  │      │
  │  │        │            │十三日│台中│          │「楊秀│      │
  │  │        │            │      │中山│          │勻」署│      │
  │  │        │            │      │店  │          │押    │      │
  │  │        │            ├───┼──┼─────┼───┤      │
  │  │        │            │九十二│愛買│十二萬九千│簽帳單│      │
  │  │        │            │年二月│吉安│八百元    │偽簽  │      │
  │  │        │            │十五日│中港│          │「楊秀│      │
  │  │        │            │      │店  │          │勻」署│      │
  │  │        │            │      │    │          │押    │      │
  │  │        │            ├───┼──┼─────┼───┤      │
  │  │        │            │九十二│美之│七千元    │簽帳單│      │
  │  │        │            │年二月│坊美│          │偽簽  │      │
  │  │        │            │十六日│容中│          │「楊秀│      │
  │  │        │            │      │心  │          │勻」署│      │
  │  │        │            │      │    │          │押    │      │
  │  │        │            ├───┼──┼─────┼───┤      │
  │  │        │            │九十二│鉅崴│二百九十九│網路消│      │
  │  │        │            │年二月│科技│元        │費    │      │
  │  │        │            │二十七│公司│          │      │      │
  │  │        │            │日    │    │          │      │      │
  ├─┼────┼──────┼───┼──┼─────┼───┼───┤
  │三│中國信託│５４０８２９│九十二│愛買│十二萬九千│簽帳單│合計新│
  │  │商業銀行│８５８０１４│年三月│吉安│九百九十元│偽簽「│台幣十│
  │  │        │７５４１    │七日  │中港│          │劉士榮│二萬九│
  │  │        │（劉士榮）  │      │店  │          │」署押│千九百│
  │  │        │            │      │    │          │      │九十元│
  └─┴────┴──────┴───┴──┴─────┴───┴───┘
